臺灣高等法院臺中分院刑事裁定　　　　　　　　　　九十一年度毒抗字第九三號
　　抗　告　人
　　即　被　告　甲○○　男　二.
右列抗告人因聲請強制戒治案件，不服臺灣苗栗地方法院中華民國九十一年十一月二
十一日裁定（九十一年度毒聲字第九三六號）提起抗告，本院裁定如左：
    主      文
原裁定撤銷，發回台灣苗栗地方法院。
    理      由
一、本件抗告意旨略以：抗告人即被告甲○○（下稱抗告人）前因於民國（下同）八
    十七年間非法施用第二級毒品安非他命，而於八十七年十一月二十七日遭警查獲
    ，並查扣安非他命○‧二一公克及吸食器乙組。嗣經台灣苗栗地方法院以八十七
    年度毒聲字第六五七號刑事裁定裁定抗告人應送勒戒所觀察、勒戒，後台灣苗栗
    地方法院以八十七年度毒聲字第七一六號刑事裁定裁定抗告人應令入戒治處所施
    以強制戒治一年，嗣抗告人戒治滿三個月，成效評定為合格，台灣苗栗地方法院
    認無再繼續戒治之必要，而以八十八年度毒聲字第五六四號裁定裁定抗告人停止
    戒治，所餘戒治期間，付保護管束；另再於抗告人保護管束期滿，由台灣苗栗地
    方法院檢察署檢察官已無繼續施用毒品傾向為由，而於八十九年一月二十九日以
    八十八年度戒毒偵字第四號不起訴處分書予抗告人不起訴處分。雖於九十一年八
    月二十二日，警察人員在抗告人家中床墊底下，發現有安非他命，惟此係抗告人
    前於八十七年間遭警查獲而餘留之安非他命，時間已逾四年，此部分原審法院若
    將遭查獲之安非他命送往查驗，亦可查證。是抗告人並無有重新購買安非他命而
    施用之情事，且此次遭警察查獲之安非他命重量甚至不到０‧一公克，警察亦未
    在抗告人住處查獲任何吸食器。是足徵抗告人確無再為持有，施用第二級毒品。
    而上開情事，抗告人於警察制做筆錄時即已據實告知，惟原審法院均未傳喚抗告
    人到庭陳述，致使抗告人蒙受不白之冤。是原審裁定應有應予調查證據而未予調
    查之違背法令之情事。又苗栗縣衛生局以九十一年九月五日九十一衛撿字第九一
    五五九號函，函示抗告人尿液呈甲基安非他命反應云云，惟姑不論抗告人並未吸
    食安非他命，且尿液中呈甲基安非他命反應，亦非必然即屬吸食安非他命，如感
    冒藥物、減肥藥物等，均有可能在尿中呈現毒品反應，原審法院豈可以「推算」
    、「臆測」方式推論抗告人吸用時問距採尿時間最長可能不會超過四日及通常可
    認其人於採尿前之四日內有吸用安非他命云云，此實有違刑事訴訟法之無罪推定
    、罪疑惟輕之法定原則。抗告人此次並未有吸食安非他命，且退萬步言，縱原審
    法院僅依苗栗縣衛生局之函文推測抗告人有吸食安非他命，惟抗告人前於八十七
    年、八十八年間之觀察、勒戒及戒治，係屬同一施用毒品事件之保安處分，若於
    本次抗告人再次施用毒品，亦非毒品危害防制條例第二十條第三項所示之「三犯
    」第十條第二項之罪，原審裁定此部分之認事用法，顯有理由矛盾之違誤，原審
    法院之認事用法實有違誤，應予撤銷。
二、原審裁定意旨略以：抗告人前因施用第二級毒品案件，經強制戒治（期間並曾付
    保護管束）期滿，由苗栗地方法院檢察署檢察官於民國八十九年一月二十九日以
    八十八年度戒毒偵字第四號不起訴處分。惟被告又於九十一年八月二十二日往前
    回溯四日內某時，在不詳地點，施用第二級毒品安非他命，於九十一年八月二十
    二日經警在苗栗縣後龍鎮大庄里五鄰十三之三一號其住處查獲，並採集其尿液經
    檢驗結果確呈甲基安非他命陽性反應，有苗栗縣衛生局煙毒尿液檢驗成績書在卷
    及有吸食器一組扣案可稽，有不起訴分書、刑案資料查註紀錄表附卷可考，經核
    上情屬實，而按常人如未吸用安非他命，其尿水應無甲基安非他命反應，倘有吸
    用者，約百分之七十於二十四小時內自尿中排出，約百分之九十於九十六小時自
    尿中排出，故推算吸用時間距採尿時間最長可能不會超過四日，此經行政院衛生
    署藥物食品檢驗局八十一年二月八日藥檢壹字第００一一五六號函示甚明，是
    經採尿檢驗有安非他命者，通常可認其人於採尿前之四日內有吸用安非他命，被
    告於強制戒治期滿不起訴處分後，再施用第二級毒品安非他命事證明確，爰依毒
    品危害防制條例第二十條第二項中段規定，裁定抗告人令入戒治處所施以強制戒
    治等語。
三、經查，原審依據上述理由，認定抗告人有施用第二級毒品安非他命之行為，固非
    無見，惟按犯毒品危害防制條例第十條施用毒品之罪者，檢察官應先將被告送勒
    戒處所觀察、勒戒；經觀察、勒戒後，無繼續施用毒品傾向者，應由檢察官為不
    起訴處分，有繼續施用毒品之傾向者，由檢察官聲請法院裁定令入戒治處所施以
    強制戒治；依前開規定為不起訴處分後，五年內再犯施用毒品之罪，經觀察、勒
    戒後，認有繼續施用毒品之傾向或三犯以上者，不適用前開規定，但應由檢察官
    聲請法院裁定令入戒治處所施以強制戒治，毒品危害防制條例第二十條第一項、
    第二項、第三項定有明文。本件原審既認定抗告人先前於八十七年十一月二十七
    日因施用第二級毒品案件為警查獲，嗣經原審法院以八十七年度毒聲字第六五七
    號刑事裁定裁定抗告人送勒戒所觀察、勒戒，認有繼續施用毒品傾向繼以八十七
    年度毒聲字第七一六號刑事裁定令入戒治處所戒治一年，嗣抗告人戒治期滿三個
    月，成效評定為合格，所餘戒治期間命付保護管束，嗣依毒品危害防治條例第二
    十三條規定於保護管束期滿由台灣苗栗地方法院檢察署檢察官以八十八年度戒毒
    偵字第四號不起訴處分書為不起訴處分，其後再有本件施用安非他命行為，如屬
    無誤，則抗告人所辯：本次再次施用毒品，非屬毒品危害防治條例第二十條第三
    項所示之「三犯」等情，則非無理由，依毒品危害防治條例第二十條第三項規定
    ，抗告人尚需再經觀察、勒戒後，認有繼續施用毒品之傾向者，始應裁定令入戒
    治處所施以強制戒治，本件原裁定未於檢察官先依上揭程序，聲請法院裁定抗人
    先予觀察勒戒，即裁定准許檢察官之聲請令抗告人入戒治處所施以強制戒治，於
    法有違，應予撤銷，發回原審法院更為妥適之裁定。
四、據上論結，應依刑事訴訟法第四百十三條，裁定如主文。
中      華      民      國　    九十一     年    十二     月   三十一 　日
                                臺灣高等法院臺中分院刑事第七庭
                                      審判長法　官　林　榮　龍
                                            法　官  謝  說  容
                                            法  官　江　錫　麟
右正本證明與原本無異。
不得再抗告。
                                            書記官　陳  振　海
中      華      民      國　    九十二     年     一      月     三 　　日
                                                                        Ａ
